臺灣高等法院刑事裁定
109年度毒抗字第293號
抗  告  人  
即  被  告  侯文榮


                    （現另案在法務部○○○○○○○○○○○執行中）

上列抗告人因違反毒品危害防制條例案件，不服臺灣新北地方法
院中華民國109年11月10日裁定（109年度毒聲字第708號），提
起抗告，本院裁定如下：
    主  文
抗告駁回。                                             
    理  由
一、原裁定意旨略以：抗告人即被告侯文榮基於施用第二級毒品
    之犯意，於民國109年7月29日12時許，在新北市○○區○○路0
    號11樓虹都旅社1107室內，施用第二級毒品甲基安非他命1
    次，有扣案玻璃球吸食器1個可佐，且被告為警採集其尿液
    送驗後，結果呈安非他命及甲基安非他命陽性反應，被告上
    開施用第二級毒品甲基安非他命之犯行，堪以認定。又被告
    本案於109年7月29日之施用毒品行為，距其最近一次因施用
    毒品經觀察、勒戒執行完畢之日已逾3年，應再令觀察、勒
    戒，不因其間是否另犯施用毒品罪經起訴、判刑或執行而有
    不同。爰依毒品危害防制條例第20條第1項至第3項、觀察勒
    戒處分執行條例第3條第1項規定，裁定被告應送勒戒處所觀
    察、勒戒。
二、抗告意旨略以：被告除本案於109年7月29日之施用毒品案件
    外，於同年度1月、2月間亦有同類型之案件，惟1月、2月之
    案件尚未判決，本案即已先裁定觀察勒戒，因有疑慮，故提
    起抗告，請求撤銷原裁定裁定云云。
三、按犯毒品危害防制條例第10條之罪者，檢察官應聲請法院裁
    定，令被告入勒戒處所觀察、勒戒，其期間不得逾2月。觀
    察、勒戒後，檢察官依據勒戒處所之陳報，認受觀察、勒戒
    人無繼續施用毒品傾向者，應即釋放，並為不起訴之處分；
    認受觀察、勒戒人有繼續施用毒品傾向者，檢察官應聲請法
    院裁定令入戒治處所強制戒治，其期間為6個月以上，至無
    繼續強制戒治之必要為止。但最長不得逾1年。依前項規定
    為觀察、勒戒或強制戒治執行完畢釋放後，3年後再犯第10
    條之罪者，適用前2項之規定，毒品危害防制條例第20條第1
    項、第2項前段、第3項分別定有明文。前開觀察、勒戒之規
    定， 乃導入一療程觀念，針對受處分人將來之危險所為預
    防、矯治措施之保安處分，目的係在戒除行為人施用毒品身
    癮及心癮之措施，以達教化與治療之目的，其立法意旨在幫
    助施用毒品者戒毒，性質非屬懲戒行為人。　
四、經查：
㈠、被告基於施用第二級毒品之犯意，於109年7月29日12時許，
    在新北市○○區○○路0號11樓虹都旅社1107室內，以將第二級
    毒品甲基安非他命放置玻璃球吸食器內燒烤吸食煙霧之方式
    ，施用甲基安非他命之事實，業據被告於警詢及偵查坦承不
    諱(毒偵卷第7至8、56頁)，且其於109年7月29日15時35分許
    為警徵得其同意後採集尿液，經台灣檢驗科技股份有限公司
    以EIA酵素免疫分析法為初步檢驗，再以GC/MS氣相層析質譜
    儀法及LC/MS/MS液相層析串聯質譜儀法為確認檢驗結果，呈
    安非他命、甲基安非他命陽性反應，亦有勘察採證同意書、
    新北市政府警察局受採集尿液檢體人姓名及檢體編號對照表
    （檢體編號：C0000000）、台灣檢驗科技股份有限公司濫用
    藥物實驗室於109年8月18日出具之濫用藥物檢驗報告（報告
    編號：UL/2020/00000000）各1紙在卷可稽(毒偵卷第27、30
    、59頁)。又被告前因施用毒品案件，經依原審法院105年度
    毒聲字第198號裁定送勒戒處所觀察、勒戒後，因認無繼續
    施用毒品之傾向，於105年11月14日釋放出所，並由臺灣新
    北地方檢察署檢察官以105年度毒偵緝字第798號為不起訴處
    分確定，此有本院被告前案紀錄表、本院施用毒品案件紀錄
    表、本院在監在押全國紀錄表、本院105年度毒聲字第198號
    裁定及上開案件不起訴處分書可稽(原審卷第8至9頁、第17
    頁、第19頁、第23頁、第25頁、第31至34頁，本院卷第12頁
    )。其後，被告雖多次再犯施用毒品罪，惟均經法院依法判
    處罪刑後執行，未再接受觀察、勒戒或強制戒治等情，亦有
    本院被告前案紀錄表、本院施用毒品案件紀錄表在卷可稽(
    原審卷第9至15頁、第26至30頁、本院卷第13至18頁)。是被
    告本案於109年7月29日之施用毒品行為，距其最近一次因施
    用毒品經觀察、勒戒執行完畢之日（即105年11月14日）既
    已逾3年，即應再令觀察、勒戒，且不因其間是否另犯施用
    毒品罪經起訴、判刑或執行而有不同。原審依毒品危害防制
    條例第20條第1項至第3項、觀察勒戒處分執行條例第3條第1
    項規定，裁定被告應送勒戒處所觀察、勒戒，核其認事用法
    ，於法並無不合。
㈡、至抗告意旨雖稱本案先於另案施用毒品案件裁定觀察勒戒，
    認有可議之處云云。惟查：觀察勒戒處分並非刑罰，而係具
    有強制治療之特殊處遇方式，自應有保安處分執行法之適用
    ，故法院受理案件後，審查結果認被告應依毒品危害防制條
    例第20條第1項規定裁定送觀察勒戒時，並不受他案觀察勒
    戒裁定之影響。至於被告若受數個觀察勒戒之裁定，檢察官
    應依保安處分執行法第4條之1之規定執行其一，被告不致於
    受到重覆執行之不利益。是被告任憑己意，指摘原裁定不當
    云云，並無理由。
㈢、綜上所述，本件檢察官聲請洵屬有據，原審法院依毒品危害
    防制條例第20條第1項、第3項及觀察勒戒處分執行條例第3
    條第1項規定，裁定將被告應送勒戒處所觀察勒戒，經核其
    認事用法，並無違誤，被告執前事由提起本件抗告，空言指
    摘原裁定不當，為無理由，應予駁回。
據上論斷，應依刑事訴訟法第412 條，裁定如主文。
中　　華　　民　　國　　109 　年　　12　　月　　7 　　日
     　　　　　　 刑事第十六庭  審判長法　官  葉騰瑞
                                      法　官  莊明彰
                                      法　官  廖紋妤
以上正本證明與原本無異。
不得再抗告。
                                      書記官  江珮菱
中　　華　　民　　國　　109 　年　　12　　月　　8 　　日